臺灣新竹地方法院民事裁定　　　　　　　 94年度小上字第8號
上　訴　人　甲○○
被上訴人　　乙○○
上列當事人間請求損害賠償事件，上訴人對於中華民國九十四年
三月九日本院竹北簡易庭九十四年度竹北小字第四○號第一審判
決提起上訴，本院裁定如下：
    主  文
上訴駁回。
第二審訴訟費用新臺幣壹仟伍佰元由上訴人負擔。
    理  由
一、按對於小額程序之第一審裁判，得上訴或抗告於管轄之地方
    法院，其審判以合議行之。對於前項第一審裁判之上訴或抗
    告，非以其違背法令為理由，不得為之。又上訴狀內應記載
    上訴理由，表明下列各款事項：一、原判決所違背之法令及
    具體內容。二、依訴訟資料可認為原判決有違背法令之具體
    事實。民事訴訟法第436條之24及第436條之25分別定有明文
    。又依同法第468 條規定，判決不適用法規或適用不當者，
    為違背法令。而判決有同法第469 條所列各款情形之一者，
    為當然違背法令。是當事人提起上訴，如依民事訴訟法第46
    8 條規定，以原審判決有不適用法規或適用法規不當為理由
    時，其上訴狀或理由書應有具體之指摘，並揭示該法規之條
    項或其內容。若係成文法以外之法則，應揭示該法則之旨趣
    。倘為司法院解釋、或本院之判例，則應揭示該判解之字號
    或其內容。如依民事訴訟法第469 條所列各款情形為理由時
    ，其上訴狀或理由書，應揭示合於該條款之事實。上訴狀或
    理由書如未依此項方法表明，或其所表明者，顯與上開法條
    規定之情形不相合時，即難認為已對原審判決之違背法令有
    具體之指摘，其上訴自難認為合法。
二、本件上訴意旨略以：
  (一)按行為人雖非故意，但按其情節應注意並能注意，而不注
      意者為過失，刑法第14條第1 項定有明文。而參與交通行
      為之一方，遵守交通法規秩序，得信賴同時參與交通行為
      之對方或其他人，亦必會遵守交通法規秩序，不致有違反
      交通法規秩序之行為發生，因此，對於對方或其他因違反
      交通法規秩序之行為所導致之危險結果，即無注意防免之
      義務，從而得以免負過失責任，此為交通事故中普遍適用
      之信賴原則。本件上訴人所駕車輛於肇事地點有十三公尺
      之煞車痕，依交通部道路交通安全督導會訂5.4交導登(62
      )字第232號函計算，在乾燥，一年至三年瀝青路面情況，
      其時速為50公里。再對照交通部於民國66年10月27日交路
      (66)字第10275號函，反應距離為10 公尺，足認上訴人於
      二十三公尺前預見被上訴人有違規行駛之行為後，即採取
      煞車行為，對本案肇事之發生已經注意，並採取防患措施
      ，自無過失可言。原審論上訴人有過失之行為，應有民事
      訴訟法第468條適用刑法第14條法則不當之違背法令。
  (二)又不法毀損他人之物者，應向被害人賠償其物因毀損所減
      少之價額，民法第196 條亦定有明文。而修復費用為物因
      毀損所減少之最低價額。汽車被碰撞之後經修復，其價值
      往往比原有之價值減低甚多，除非不知情之人，都不願購
      買曾被碰撞過之車輛，因而以新零件汰換被毀損之零件，
      汽車之價值並不因而增加，自不該有所謂折舊之扣除。本
      件上訴人原有車輛為福特Festiva 1996年出廠，於被撞毀
      時價值新台幣(下同)170,000 元，有中古車行情表可證。
      被撞毀修復後則僅值70,000元，中古車行檢定之價錢，減
      少價值100,000 元，原審以修復費用再扣除折舊計算上訴
      人所有車輛所減損之價額，應有民事訴訟法第468 條適用
      民法第196條法則不當之違背法令。
  (三)民事法律未規定者依習慣，無習慣者依法理，為民法第 1
      條所明定。又所謂中央法律指經立法院通過，總統公布者
      而言，此觀中央法規標準法第4 條規定自明。最高法院民
      事庭會議決議，及最高法院判決僅係最高法院法官於抽象
      之法律問題及具體之個案，而表示之法律上見解，並非法
      律，原審據以作為判決之依據(見原審判決書第5頁第4 行
      起至第8行止)，其判決亦有民事訴訟法第468 條適用民法
      第1條法則不當之違背法令。
三、經查，上訴人雖主張其駕車行駛於新竹縣竹北市○○○路由
    東往西直行方向，距自強五路與福興東路口前二十三公尺前
    ，即預見被上訴人有違規行駛之行為後，旋採取煞車行為，
    對本案肇事之發生已經注意，並採取防患措施，自無過失。
    原審論上訴人有過失之行為，應有民事訴訟法第468 條適用
    刑法第14條法則不當之違背法令。惟原審判決既已於判決理
    由內敘明：按汽車行駛時，駕駛人應注意車前狀況，並隨時
    採取必要之安全措施，道路交通安全規則第94條第3 項定有
    明文。而上訴人(原告)駕駛車輛於肇事後，在地上留有十三
    公尺長之剎車痕，此為上訴人(原告)所自承，且其所駕駛車
    輛並已衝出路口，有道路交通事故調查報告表在卷可憑，參
    以本件係上訴人(原告)所駕駛之車輛正面撞擊被上訴人( 被
    告 )所駕駛之車輛右側，顯見上訴人(原告)亦有未注意車前
    狀況之過失，始會在被上訴人(被告)已通過對向車道後碰撞
    被上訴人(被告)所駕駛之車輛。本件經上訴人(原告)送請台
    灣省竹苗區行車事故鑑定委會鑑定結果，亦同此認定，有該
    會之鑑定意見書在卷可稽。本院審酌雙方之過失情形，認上
    訴人(原告)及被上訴人(被告)應分別就本件事故之發生各負
    百分之四十及百分之六十之過失責任等情，是上訴人僅泛言
    指摘原審就此有民事訴訟法第468 條適用刑法第14條法則不
    當之違背法令，惟未具體說明原審上開論斷上訴人有未注意
    車前狀況過失之行為，有何適用法規不當情節，僅就原審取
    捨證據、認定事實之職權行使為論斷，難認對原審判決之如
    何違背法令已有具體之指摘。遑論，汽車駕駛人對於防止危
    險發生之相關交通法令之規定，業已遵守並盡相當之注意義
    務，以防止危險發生，始可信賴他人亦能遵守交通規則並盡
    同等義務，若因此而發生交通事故，方得以信賴原則為由主
    張免除過失責任，故所謂信賴原則之適用，應以自身並未違
    規為前提；縱本身無違規情形，如於他人之違規事實已極為
    明顯，同時有充足之時間可以採取適當之措施以避免發生交
    通事故之結果時，即不得以信賴他方定能遵守交通規則，以
    免除自己之責任 (最高法院84年度台上字第5360號判例意旨
    參照)。本件上訴人駕駛車輛違反上開道路交通安全規則之
    規定，以致發生交通事故，是以被上訴人就本件車禍之發生
    ，雖與有過失，上訴人仍無法解免其過失責任，是上訴人認
    其得適用交通事故中之信賴原則，據以免負本件車禍發生之
    過失責任，顯與上開信賴原則規定適用之情形不符，是上訴
    人據此指摘原審論斷上訴人有過失之行為，應有民事訴訟法
    第468條適用刑法第14條法則不當之違背法令，即屬無據，
    難予採信。
四、次按，小額訴訟程序之當事人除有因原法院違背法令致未能
    提出者外，於第二審程序不得提出新攻擊或防禦方法，民事
    訴訟法第436條之28 亦定有明文，此係為貫徹小額程序之簡
    速性，避免因當事人於上訴程序提出新事實及證據而延滯訴
    訟，小額事件之第二審法院原則上應按第一審之訴訟資料，
    審核其訴訟程序及判決內容有無違背法令，當事人於第一審
    言詞辯論終結前未曾提出之訴訟資料，不得再行提出，此為
    民事訴訟法第436條之28 明定小額事件之當事人於第二審程
    序不得提出新攻擊或防禦方法之立法理由。經查，上訴人主
    張其原有車輛為福特Festiva 1996年出廠，於被撞毀時價值
    170,000 元，有中古車行情表可證，被撞毀修復後則僅值70
    ,000元，中古車行檢定之價錢，減少價值100,000 元，原審
    以修復費用再扣除折舊計算上訴人所有車輛所減損之價額，
    應有民事訴訟法第468條適用民法第196條法則不當之違背法
    令乙節，惟上訴人所提出之中古車行情表，既係於小額訴訟
    程序上訴第二審程序中所提出之新攻擊方法，且因上訴人並
    未表明該資料係因原法院違背法令，致未能提出，揆之上開
    規定，本院本不得審酌此證據資料。參以上訴人在原法院起
    訴時所提出之起訴狀既記載：「二、按因故意或過失，不法
    侵害他人之權利者，負損害賠償責任，民法第184條第1項前
    段定有明文。又負損害賠償責任者，除法律另有規定或契約
    另有訂定外，應回復他方損害發生前之原狀，第一項情形，
    債權人得請求支付回復原狀所必要之費用，以代回復原狀。
    不法毀損他人之物者，被害人得請求賠償其物因毀損所減少
    之價額，民法第213條第1項、第2項、第196條亦定有明文。
    因而債權人於物被侵害時非不得請求債務人以金錢賠償其損
    害。三、本件因被告之過失行為，致原告所有HP-4051 號自
    小客車損毀，原先須支出75,640元之修理費用，亦有車輛估
    價單可考。自應由被告負責賠償並負擔法定遲延利息。」，
    嗣上訴人於原審言詞辯論期日則追加拖吊費用之請求 1,500
    元，合計請求被上訴人(被告)賠償77,140元等情，則被害人
    如能證明其物因毀損所減少之價額，超過必要之修復費用時
    ，就其差額，仍得請求賠償，是上訴人如有汽車修復後交易
    價格減少之損失，固係汽車因毀損所減少之價額，但上訴人
    在原法院既未提出此部分之主張，並證明汽車修復後交易價
    格減少之損失已超過必要之修復費用，則上訴人在小額訴訟
    程序上訴第二審程序中方提出此新攻擊方法，顯有悖上開民
    事訴訟法第436條之28 之規定。準此，上訴人主張原審未論
    究其所有汽車修復後交易價格減少之損失，而有民事訴訟法
    第468條適用民法第196條法則不當之違背法令乙節，亦屬無
    據，難予採信。
五、末查，上訴人另主張原審根據最高法院民事庭會議決議，及
    最高法院判決作為判決之依據，其判決亦有民事訴訟法第46
    8條適用民法第1條法則不當之違背法令等情。惟查，原審判
    決就此係於判決理由內敘明：按物被毀損時，被害人除得依
    據民法第196 條請求賠償外，並不排除民法第213條至第215
    條之適用，依民法第196 條請求賠償物被毀損所減少之價額
    ，得以修復費用為估定之標準，但以必要者為限( 例如︰修
    理材料以新品換舊品，應予折舊 )，亦有最高法院77年度第
    9次民事庭會議之決議、同院60年度臺上字第1505號判決及7
    3年度臺上字第1574號等判決可資參照等情，顯係以民法第1
    96條作為上訴人請求被上訴人賠償損害之法律上根據，而將
    探究民法第196條法律上見解之最高法院77年度第9次民事庭
    會議之決議、最高法院60年度臺上字第1505號判決及73年度
    臺上字第1574號等判決意旨作為參考資料後，加以論斷上訴
    人得請求被上訴人賠償其車輛受損所減少之價額，且原審所
    引上開法律見解，既無悖現行民法第213條第3項規定，使被
    害人得請求支付回復原狀所必要之費用，以代回復原狀之立
    法意旨，是上訴人主張原審係根據最高法院民事庭會議決議
    ，及最高法院判決作為本件判決之依據，亦有誤會，故上訴
    人主張原審判決亦有民事訴訟法第468條適用民法第1條法則
    不當之違背法令等情，要難採信。
六、綜上所述，上訴人雖泛言指摘原審有民事訴訟法第468 條適
    用法則不當之違背法令，惟其主張並無理由，顯與上開法條
    規定之情形不相合，且係就原審取捨證據、認定事實之職權
    行使所論斷，難認對該判決之如何違背法令已有具體之指摘
    。依首揭說明，應認其上訴為不合法，併將本件訴訟費用計
    算如主文所示。
七、結論：依民事訴訟法第436條之32第2項、第444條第1項、第
    95條、第78條、第436條之19第1項，裁定如主文。
中　　華　　民　　國　　94　　年　　7 　　月　　25　　日
                  民事第二庭    審判長法　官　蔡孟芳
                                      法  官  楊數盈
                                      法  官  王佳惠
以上正本係照原本作成。
本裁定不得抗告。
                                書記官　林淑瑜
中　　華　　民　　國　　94　　年　　7 　　月　　25　　日
